【裁判字號】    95,易,278
【裁判日期】    951114
【裁判案由】    詐欺等
【裁判全文】
臺灣宜蘭地方法院刑事判決               95年度易字第278號
公  訴  人  臺灣宜蘭地方法院檢察署檢察官
被      告  乙○○
                    （現在臺灣宜蘭監獄執行中）
上列被告因詐欺等案件，經檢察官提起公訴（95年度偵緝字第14
1號），本院判決如下：
    主  文
乙○○收受贓物，累犯，處有期徒刑參月，如易科罰金，以銀元
參佰元（即新臺幣玖佰元）折算壹日。又意圖為自己不法之所有
，以詐術使人將本人之物交付，累犯，處有期徒刑肆月，如易科
罰金，以銀元參佰元（即新臺幣玖佰元）折算壹日。應執行有期
徒刑陸月，如易科罰金，以銀元參佰元（即新臺幣玖佰元）折算
壹日。
    事  實
一、乙○○前曾因竊盜案件，經本院以92年度易緝字第21號判決
    判處有期徒刑六月，如易科罰金，以銀元三百元折算一日確
    定，甫於民國93年8月1日縮刑期滿執行完畢。詎其猶不知悔
    改，先後為下列犯行：
（一）於93年8月底某日，在宜蘭縣宜蘭市宜蘭酒廠附近圓環，
      ，明知綽號「阿明」（真實姓名年籍不詳）所交付之車牌
      號碼RDB—366號機車為來路不明之贓物【此機車原為張林
      美花所有，於93年7月間送至甲○○處修理期間，於93年7
      月13日在宜蘭縣宜蘭市○○街5號附近失竊】，竟仍基於
      收受贓物之犯意，無償收受該部機車，並供己代步之用。
（二）乙○○復明知自己並無資力清償修車費用及借款，亦無償
      債之意願，竟仍基於意圖為自己不法所有之犯意，於93年
      8月25日將其所有車牌號碼PV─6578號自用小客車，送往
      宜蘭縣宜蘭市○○路○段223號丙○○所開設之瑞陽汽車服
      務廠維修，致使丙○○陷於錯誤，誤以為乙○○有清償修
      車費用之能力與意願，而使用價值新臺幣一萬零三百五十
      元之引擎鎖總成、後視鏡、火星塞等零件加以維修，丙○○維修完成後，乙○○於94年9月4日騎駛上開RDB—366號
      贓車至瑞陽汽車服務廠，向丙○○佯稱「需駕駛PV─6578
      號自用小客車前往台東地區收取貨款，待貨款收齊後，再
      支付修車費用新臺幣一萬零三百五十元，並返還借款新臺
      幣六千元」，而表明欲暫不付修車費用新臺幣一萬零三百
      五十元，並欲再借用新臺幣六千元，且將屬於贓物之RDB
      —366號機車交付予丙○○作為擔保，以取信於丙○○，
      致使丙○○陷於錯誤，誤以為乙○○確有清償修車費用及
      借款之能力與意願，而將價值新臺幣一萬零三百五十元之
      引擎鎖總成、後視鏡、火星塞等零件及現金新臺幣六千元
      交予乙○○，嗣因乙○○於詐騙得手，取回PV─6578號自
      用小客車及現金新臺幣六千元後，即音訊全無，至此丙○○始知受騙，經丙○○報警後，始為警循線查知上開（一
      ）、（二）之情。
二、案經丙○○訴由宜蘭縣警察局宜蘭分局報請臺灣宜蘭地方法
    院檢察署檢察官偵查起訴。
    理  由
一、上揭犯罪事實，業據被告乙○○於本院審理時坦承不諱（見
    本院卷第37、38頁），核與證人甲○○於警詢及檢察官偵訊
    時證述「RDB—366號機車原為張林美花所有，於93年7月間
    送至甲○○處修理期間，於93年7月13日在宜蘭縣宜蘭市○○街5號附近失竊。」之情節、證人丙○○於警詢及檢察官
    偵訊證述「被乙○○欺騙，而以價值一萬零三百五十元之零
    件為乙○○修理PV─6578號自用小客車，及出借現金新臺幣
    六千元予乙○○」之情節，均相符合（按被告、檢察官均同
    意採用上列證人於警詢中之陳述為本案證據）。此外，復有
    車輛遺失尋獲電腦輸入單、RDB—366號機車汽機車各項異動
    登記書、贓物認領保管單、PV─6578號自用小客車行車執照
    、估價單各一件在卷可稽。依此，足徵被告首揭之自白確與
    事實相符，本件事證已臻明確，被告之犯行，洵堪認定，應
    依法論科。
二、按95年7月1日生效施行之刑法第2條第1項規定「行為後法律
    有變更者，適用行為時之法律。但行為後之法律有利於行為
    人者，適用最有利於行為人之法律」，本件被告行為後，刑
    法施行法第1條之1及刑法第349條第1項、第339條第1項、第
    33條、第41條、第47條、第51條業於95年7月1日修正生效施
    行，罰金罰鍰提高標準條例亦自同日修正刪除第2條之規定
    ，經查：
（一）修正前刑法第349條第1項所規定之罰金本刑，依罰金罰鍰
      提高標準條例第1條前段之規定，提高10倍後為銀元五千
      元以下，換算為新臺幣後，為新臺幣一萬五千元以下。修
      正後同法條所規定之罰金本刑，依刑法施行法第1條之1之
      規定，變更其單位為新臺幣並提高三十倍後為新臺幣一萬
      五千元以下。是比較新舊法之結果，兩者適用結果並無不
      同，新法並非較有利於被告。
（二）修正前刑法第339條第1項所規定之罰金本刑，依罰金罰鍰
      提高標準條例第1條前段之規定，提高10倍後為銀元一萬
      元以下，換算為新臺幣後，為新臺幣三萬元以下。修正後
      同法條所規定之罰金本刑，依刑法施行法第1條之1之規定
      ，變更其單位為新臺幣並提高三十倍後為新臺幣一萬五千
      元以下。是比較新舊法之結果，兩者適用結果並無不同，
      新法並非較有利於被告。
（三）修正前刑法第33條第5款規定罰金為銀元一元以上，換算
      為新臺幣後，為新臺幣三元以上。修正後同條款則規定「
      罰金：新臺幣一千元以上，以百元計算之。」。是比較新
      舊法之結果，新法並非較有利於被告。
（四）依修正前刑法第41條第1項前段及罰金罰鍰提高標準條例
      第2條之規定，易科罰金之折算標準，應以銀元三百元折
      算一日，經換算為新臺幣後，應以新臺幣九百元折算為一
      日，惟修正後刑法第41條第1項前段則規定「犯最重本刑
      為五年以下有期徒刑以下之刑之罪，而受六個月以下有期
      徒刑或拘役之宣告者，得以新臺幣一千元、二千元或三千
      元折算一日，易科罰金。」，是比較新舊法之結果，新法
      並非較有利於被告。
（五）修正前刑法第47條係規定「受有期徒刑之執行完畢，或受
      無期徒刑或有期徒刑一部之執行而赦免後，五年以內再犯
      有期徒刑以上之罪者，為累犯，加重本刑至二分之一。」
      ，修正後刑法第47條第1項則規定「受徒刑之執行完畢，
      或一部之執行而赦免後，五年以內故意再犯有期徒刑以上
      之罪者，為累犯，加重本刑至二分之一。」，惟因本件被
      告係故意犯罪，不論新、舊法均應論以累犯，對被告並無
      較有利或較不利之情形。
（六）修正前刑法第51條第5款規定：「數罪併罰，分別宣告其
      罪之刑，宣告多數有期徒刑者，於各刑中之最長期以上，
      各刑合併之刑期以下，定其刑期，但不得逾二十年。」。
      修正後同條款則規定「數罪併罰，分別宣告其罪之刑，宣
      告多數有期徒刑者，於各刑中之最長期以上，各刑合併之
      刑期以下，定其刑期。但不得逾三十年。」。是比較新舊
      法之結果，舊法（即行為時法）有利於被告。
（七）綜合上開新舊法比較之結果，顯然新法並非較有利於被告
      ，依前揭刑法第2條第1項規定，本件即應適用行為時法即
      95年7月1日修正生效施行前之刑法及罰金罰鍰提高標準條
      例第2條之規定，合先敘明。
三、核被告犯罪事實一（一）之所為，係犯刑法第349條第1項之
    收受贓物罪；犯罪事實一（二）之所為，係犯刑法第339條
    第1項之詐欺取財罪。另被告前曾因竊盜案件，經本院以92
    年度易緝字第21號判決判處有期徒刑六月，如易科罰金，以
    銀元三百元折算一日確定，甫於93年8月1日縮刑期滿執行完
    畢之事實，有卷附之臺灣高等法院被告前案紀錄表1件可資
    參照，其於有期徒刑之執行完畢後，五年以內再犯有期徒刑
    以上之收受贓物罪、詐欺取財罪，均為累犯，均應依刑法第
    47條之規定，加重其刑。又被告所犯上開二罪間，犯意各別
    ，行為互殊，應予分論併罰。爰審酌被告之素行、智識程度
    ；犯罪之動機、目的、手段；因貪小便宜而收受贓物，所為
    將助長竊盜之風；為一己私利而詐取他人之財物，惟詐騙所
    得財物尚非鉅額；犯後已坦承全部犯行，態度尚佳，且已與
    詐欺被害人達成和解，完全賠償詐欺被害人之損失，取得詐
    欺被害人之諒解（參卷附之和解書）及各被害人所受損害等
    一切情狀，分別量處如主文所示之刑及諭知易科罰金之折算
    標準，並定其應執行之刑及諭知易科罰金之折算標準，以示
    懲儆。
據上論斷，應依刑事訴訟法第299條第1項前段，現行刑法第2條
第1項前段，95年7月1日修正生效施行前刑法第349條第1項、第3
39條第1項、第47條、第41條第1項前段、第51條第5款，罰金罰
鍰提高標準條例第1條前段，95年7月1日修正前罰金罰鍰提高標
準條例第2條，現行法規所定貨幣單位折算新臺幣條例第2條，判
決如主文。
本案經檢察官吳志成到庭執行職務。
中    華    民    國    95    年    11    月    14    日
                  刑事第三庭審判長法  官  林惠玲
                                  法  官  郭淑珍
                                  法  官  劉家祥
以上正本證明與原本無異。
如不服本判決應於收受本判決後10日內向本院提出上訴書狀，其
未敘述上訴理由者，並得於提起上訴後10日內向本院補提理由書
狀(均須按他造當事人之人數附繕本)「切勿逕送上級法院」。
                                  書記官  邱淑秋
中    華    民    國    95    年    11    月    16    日
附錄本案論罪科刑法條全文：95年7月1日修正生效施行前刑法第
339條第1項、第349條第1項。
95年7月1日修正生效施行前刑法第339條第1項
意圖為自己或第三人不法之所有，以詐術使人將本人或第三人之
物交付者，處 5 年以下有期徒刑、拘役或科或併科 1 千元以下
罰金。
95年7月1日修正生效施行前刑法第349條第1項
收受贓物者，處 3 年以下有期徒刑、拘役或 5 百元以下罰金。


司法院資訊處製作；財團法人民間司法改革基金會備份。
